臺灣高等法院民事判決　　　　　　　　　 93年度金上字第3號
上　訴　人　日盛證券股份有限公司
法定代理人　蔡淑媛
訴訟代理人　謝青樺律師
被　上訴人　乙○○
訴訟代理人　張美慧律師
被　上訴人　甲○○
訴訟代理人　王聰明律師
被　上訴人　丙○○
上列當事人間請求返還融資借款事件，上訴人對於中華民國93年
6 月17日臺灣臺北地方法院92年度金字第16第一審判決提起上訴
，本院於民國94年3月15日言詞辯論終結，判決如下：
    主      文
原判決關於駁回上訴人後開第二、三項之訴及該部分假執行之聲
請暨訴訟費用（確定部分除外）之裁判均廢棄。
被上訴人乙○○、丙○○應連帶給付上訴人新台幣肆佰肆拾肆萬
肆仟貳佰玖拾陸元，及其中新台幣佰拾玖萬肆仟玖佰拾貳
元自民國90年5月3日起至清償日止，按週年利率百分之五計算之
利息；另新台幣壹佰零肆萬玖仟佰陸拾肆元自民國90年5 月28
日起至清償日止，按週年利率百分之九點八計算之利息。
被上訴人甲○○、丙○○應連帶給付上訴人新台幣佰伍拾伍萬
伍仟捌佰伍拾壹元，及其中新台幣貳佰肆拾柒萬肆仟佰捌拾貳
元自民國90年5月3日起至清償日止，按週年利率百分之五計算之
利息；另新台幣壹佰零捌萬壹仟肆佰陸拾玖元自民國90年5 月28
日起至清償日止，按週年利率百分之九點八計算之利息。
第一審（確定部分除外）及第二審訴訟費用，由被上訴人乙○○
、丙○○連帶負擔九分之五，餘由被上訴人甲○○、丙○○連帶
負擔。
本判決第二、三項所命給付部分，於上訴人分別以新台幣壹佰肆
拾捌萬元、壹佰壹拾捌萬元或等值日盛國際商業銀行可轉讓定期
存單為被上訴人供擔保，得假執行。但被上訴人乙○○、甲○○
分別以新台幣肆佰肆拾肆萬肆仟貳佰玖拾陸元、佰伍拾伍萬伍
仟捌佰伍拾壹元為上訴人預供擔保，得免為假執行。
    事實及理由
一、上訴人主張：被上訴人乙○○、甲○○於上訴人南京分公司
    （下稱上訴人）分別開立九○○五－八、九○○八－七股票
    買賣帳戶（下稱系爭帳戶），並分別授權被上訴人丙○○從
    事有價證證券買賣，被上訴人丙○○則同意就受委任事務之
    處理，對上訴人負連帶責任。被上訴人乙○○、甲○○於民
    國（下同）90年3 月23日分別委託上訴人買進東榮纖維工業
    股份有限公司（下稱東榮工）股票331,000股、241,000股，
    成交金額連同手續費總計應交割款分別為新台幣（下同）3,
    922,931元、2,858,766元，詎被上訴人乙○○、甲○○竟未
    依約履行交割義務，上訴人乃於90年3 月27日申報渠等違約
    交割並代墊交割款項，並於90年5月3日處分前開「東榮工」
    股票，成交金額分別為606,346元、441,478元，經與被上訴
    人乙○○、甲○○應付交割款相抵後，被上訴人乙○○、甲
    ○○尚應分別給付上訴人3,316,585元、2,417,288元。另依
    台灣證券交易所股份有限公司證券經紀商受託契約準則第19
    條第1項規定， 違約交割證券經紀商得收取相當於成交金額
    百分之二之違約金。故被上訴人乙○○、甲○○另應分別給
    付上訴人78,347元、57,094元之違約金。又被上訴人乙○○
    、甲○○另於89年6月7日至同年8月11日止， 陸續委託上訴
    人融資買進「東榮工」股票279,000股、254,000股，分別向
    上訴人融資1,651,000元、1,551,000元，約定融資利率為9.
    8%，上訴人於90年5月28處分取償，處分所得金額分別為747
    ,195 元、591,839元，經與融資款項相抵後，被上訴人乙○
    ○、甲○○尚應分別給付上訴人1,049,364元、1,081,469元
    。爰依委託買賣證券受託契約、 民法第546條及連帶保證之
    法律關係，請求被上訴人丙○○分別與被上訴人乙○○、甲
    ○○連帶給付上訴人3,394,93 2元、2,474,382元， 及自90
    年5月3日起至清償日止之法定遲延利息；依消費借貸及連帶
    保證之法律關係，請求被上訴人丙○○分別與被上訴人乙○
    ○、甲○○連帶給付1,049,364元、1,081,496元及自90年 5
    月28日起至清償日止，按週年利率百分之九．八計算之利息
    。為此，求為判命：(一)被上訴人乙○○、丙○○應連帶給付
    上訴人4,444,296元，及其中3,394,932元自90年5月3日起至
    清償日止，按週年利率百分之五計算之利息；另 1,049,364
    元自90年5 月28日起至清償日止，按週年利率百分之九．八
    計算之利息。(二)被上訴人甲○○、丙○○應連帶給付上訴人
    3,555,851元，及其中2,474,382元自90年5月3日起至清償日
    止，按週年利率百分之五計算之利息；另1,081,46 9元自90
    年5 月28日起至清償日止，按週年利率百分之九．八計算之
    利息等語。
二、被上訴人乙○○、甲○○則以：被上訴人乙○○、甲○○在
    上訴人處開立系爭帳戶，係為供訴外人劉月雲存放股票之用
    ，並未授權被上訴人丙○○或劉月雲以系爭帳戶買賣股票，
    上訴人亦從未交付系爭帳戶之買賣對帳單予被上訴人，且被
    上訴人甲○○已於89年4、5月間向劉月雲表明不再出借帳戶
    ，劉月雲並承諾不再使用系爭帳戶，系爭授權書係「東榮工
    」股票違約交割事件發生後，由被上訴人丙○○偽造等語，
    資為抗辯。
三、被上訴人丙○○則以：被上訴人乙○○、甲○○將系爭帳戶
    借予劉月雲使用，劉月雲則將帳戶借給東榮公司，被上訴人
    乙○○、甲○○均未授權被上訴人丙○○下單買賣，授權書
    係「東榮工」股票違約交割事件發生後，在93年3 月補簽，
    上訴人再倒填日期為90年1 月，其餘被上訴人均不在場，且
    被上訴人丙○○在喊盤時，已明白告訴營業員朱秋華不使用
    被上訴人乙○○、甲○○之帳戶。被上訴人乙○○、甲○○
    於系爭帳戶之「東榮工」股票，係上訴人營業員朱秋華擅自
    買進，與被上訴人丙○○無關等語，資為抗辯。
四、本件原審對於上訴人之上開請求，為其敗訴之判決，上訴人
    聲明不服，提起上訴，上訴聲明：(一)原判決不利於上訴人部
    分廢棄；(三)被上訴人乙○○、丙○○應連帶給付上訴人4,44
    4,296元，及其中3,394,932元自90年5月3日起至清償日止，
    按週年利率百分之五計算之利息；另1,049,364元自90年5月
    28日起至清償日止，按週年利率百分之九．八計算之利息。
    (三)被上訴人甲○○、 丙○○應連帶給付上訴人3,555,851元
    ，及其中2,474,382元自90年5月3日起至清償日止， 按週年
    利率百分之五計算之利息；另1,081,469元自90年5月28日起
    至清償日止，按週年利率百分之九．八計算之利息；(四)願以
    現金或等值日盛國際商業銀行可轉讓定期存單供擔保，請准
    宣告假執行。被上訴人答辯聲明則求為判決駁回上訴；被上
    訴人乙○○、甲○○另聲明如受不利之判決，願供擔保請准
    宣告免執行。
五、上訴人主張被上訴人乙○○、甲○○在上訴人處開立系爭帳
    戶，委託被上訴人丙○○下單買賣股票，被上訴人丙○○於
    90年3月23日分別以被上訴人乙○○、甲○○之帳戶買進「
    東榮工」股票331,000股、241,000股，於89年6月7日至同年
    8 月11日，分別以被上訴人乙○○、甲○○名義融資買進「
    東榮工」股票279,000股、254,000股之事實，業據其提出委
    託買賣證券受託契約、櫃檯有價證券開戶契約、授權書、買
    賣對帳單為證（見原審卷第10－26頁），被上訴人乙○○、
    甲○○對於開立系爭帳戶之事實不爭執。被上訴人乙○○、
    甲○○否認授權被上訴人丙○○以系爭帳戶買進系爭股票，
    被上訴人丙○○亦否認受被上訴人乙○○、甲○○等二人之
    委任買進系爭股票。是以，本件主要爭點為，被上訴人乙○
    ○、甲○○是否有授權被上訴人丙○○以系爭帳戶買入系爭
    股票？被上訴人丙○○對於被上訴人乙○○、甲○○於系爭
    帳戶因買賣股票所負之債務，應否負連帶清償責任？經查：
  1.被上訴人乙○○、甲○○否認授權被上訴人丙○○下單購買
    系爭股票，辯稱：被上訴人乙○○、甲○○之系爭帳戶僅出
    借予訴外人劉月雲存放股票之用，並未授權劉月雲之配偶即
    被上訴人丙○○使用云云。惟查被上訴人乙○○、甲○○係
    專為劉月雲開立系爭帳戶，劉月雲借用系爭帳戶之目的即為
    買賣（東榮工）股票，且借到該二帳戶後，即由劉月雲下單
    ，嗣最後一筆違約交割即由劉月雲配偶即被上訴人丙○○下
    單，業據證人劉月雲於原審供述明確在卷（見原審卷第98頁
    ），且證人朱秋華於調查局訊問時證稱：因丙○○剛開始下
    單時，即有提供授權書，後來約半年多時間都沒有再下單，
    故丙○○在90年3月23日要下單買進東榮工股票時， 我即要
    求他再填寫一次授權書，隔日左右丙○○便將四份授權書給
    我。我不清楚丙○○、劉月雲夫妻與陳等四人後來發生的
    問題，我僅知道四人有親自辦理過戶，且丙○○、劉月雲夫
    妻確有依規定提供授權書等語（見原審卷第199頁）， 復於
    本院證稱：當初開戶時不是只有我一個人到客戶那裡開戶，
    還有一個人陪同去，而且我們的開戶都是整套的，連授權書
    都有附加在內，那時我們一定都有寫，只是事後公司在找授
    權書，我們才補授權書等語（見本院卷第115頁）。 參以被
    上訴人乙○○、甲○○開立系爭帳戶後即將證券存摺及交割
    銀行存摺與印章，均交由劉月雲保管使用，及被上訴人乙○
    ○、甲○○皆有長期買賣股票經驗，業據被上訴人乙○○、
    甲○○供述在卷（見本院卷第24、28頁），嗣事後被上訴人
    丙○○仍願補授權書等情以觀，足見被上訴人乙○○、甲○
    ○確實於交易之始即授權丙○○夫婦下單買賣東榮工股票，
    並不因上訴人事後要求被上訴人丙○○補授權書之影響。縱
    93.1.1、93.1.12 填寫之授權書係違約交割事件發生後所出
    具，亦不影響被上訴人丙○○有權代理之效力。
  2.被上訴人乙○○、甲○○又辯稱：劉月雲商借系爭帳戶僅供
    存放股票之用，而非授權被上訴人丙○○買賣股票等語。然
    查被上訴人乙○○、甲○○所開設者係集中市場及櫃台買賣
    中心買賣股票之帳戶，而非單純之集保帳戶。依臺灣省證券
    集中保管股份有限公司業務操作辦法第26條第2項規定：
    存之股票，原則上須為本人所有（見本院卷第90頁），又依
    台灣證券交易交易所股份有限公司營業細則第82條之1第1項
    規定：非本人所有之股票需在已賣出成交時，才可使用他人
    帳戶賣出，且需依相關作業要點申報之（見本院卷第91頁）
    。而被上訴人等所稱僅借人「存放股票」乙節，不但與常理
    不合，且在交易實務，需該帳戶已有賣出成交紀錄，於「交
    割」時，才可將符合相關規定及程序之他人名下股票送存、
    辦交割，而非隨時可送存「任何人名下」之股票，故被上訴
    人等此一說法顯無法成立。況被上訴人乙○○、甲○○已授
    權被上訴人丙○○買賣系爭股票，已如前述，是被上訴人上
    開抗辯，亦不足採。
  3.被上訴人丙○○雖辯稱：被上訴人乙○○、甲○○將系爭帳
    戶借予劉月雲使用，劉月雲則將帳戶借給東榮工公司，被上
    訴人乙○○、甲○○均未授權被上訴人丙○○下單買賣，授
    權書係「東榮工」股票違約交割事件發生後，在93年3 月補
    簽，上訴人再倒填日期為90年1月， 其餘被上訴人均不在場
    ，且被上訴人丙○○在喊盤時，已明白告訴營業員朱秋華不
    使用被上訴人乙○○、甲○○之帳戶，被上訴人乙○○、甲
    ○○在系爭帳戶之「東榮工」股票，係朱秋華擅自買進，與
    被上訴人丙○○無關等語，但被上訴人乙○○、甲○○確有
    授權被上訴人丙○○買賣系爭股票，已如前述，被上訴人丙
    ○○上開抗辯並不足採。查被上訴人丙○○於「違約交割」
    事件發生時，既曾先後曾出具授權書予上訴人，願對被上訴
    人乙○○、甲○○委任處理之事務，負連帶保證責任，有卷
    附授權書足憑（見原審卷第12、15頁），則其對於被上訴人
    乙○○、甲○○違約交割及消費借貸所生之債務，自應負連
    帶清償責任。
  4.被上訴人等雖又辯稱違約交割事件發生前，被上訴人丙○○
    已通知上訴人謂被上訴人乙○○、甲○○之帳戶已不能使用
    ，係營業員朱秋華下錯單云云，但為證人朱秋華否認，並稱
    ：下單時都以融資戶為優先，融資戶用盡後才用現股，有融
    資戶只有劉月雲、乙○○、甲○○他們三個戶頭，下單都是
    先下這三個戶頭，則依朱秋華所言，自無發生下錯單之情事
    可言。況被上訴人並未舉出確切證據以實其說，被上訴人等
    上開抗辯，尚不足採。
六、按系爭委託買賣契約第八條約定：委託人不履行交割代價或
    交割證券時，即為違約，證券經紀商得於逾規定交割時，逕
    行解除契約，了結買賣，並處分委託買賣關係所收受託人之
    財物，其處分所得代價與應付委託人之款項，得合併抵充委
    託人應償付之債務，及因委託買賣關係或解除契約所生損害
    賠償之債務。又受任人因處理委任事務，支出之必要費用，
    委任人應償還之，並付支出時之利息，民法第546條第1項定
    有明文。被上訴人違約交割，上訴人依約處分系爭「東榮工
    」股票，並抵償被上訴人乙○○、甲○○應付之債務，上訴
    人就不足部分，依民法第546條第1項、連帶保證之法律關係
    ，請求被上訴人乙○○、甲○○給付違約交割，或積欠融資
    款，即屬有據。從而，上訴人依委任及消費借貸之法律關係
    ，請求被上訴人乙○○、甲○○給付融資款及代墊款，為有
    理由；又上訴人對被上訴人乙○○、甲○○之主債務既存在
    ，上訴人依連帶保證之法律關係，請求被上訴人丙○○分別
    與被上訴人乙○○、甲○○負連帶清償責任，自屬有據。故
    上訴人對被上訴人乙○○、甲○○之請求，及請求被上訴人
    丙○○就被上訴人乙○○、甲○○連帶給付部分，均有理由
    ，應予准許。
七、綜上，上訴人依據委任、消費借貸、連帶保證等法律關係，
    請求(一)被上訴人乙○○、丙○○應連帶給付上訴人4,444,29
    6元，及其中3,394,932 元自90年5月3日起至清償日止， 按
    週年利率百分之五計算之利息；另1,049,364元自90年5月28
    日起至清償日止，按週年利率百分之九．八計算之利息。(二)
    被上訴人甲○○、丙○○應連帶給付上訴人3,555,851元 ，
    及其中2,474,382元自90年5月3日起至清償日止， 按週年利
    率百分之五計算之利息；另1,081,469元自90年5月28日起至
    清償日止，按週年利率百分之九．八計算之利息，為有理由
    ，應予准許。原審為上訴人此部分敗訴之判決，自有未洽，
    上訴意旨指摘原判決此部分不當，求予廢棄改判，為有理由
    ，自應由本院廢棄改判如主文第二、三項所示。上訴人勝訴
    部分，上訴人既與被上訴人乙○○、甲○○分別陳明願供擔
    保聲請宣告假執行及免為假執行，核無不合，爰分別酌定相
    當擔保金額准許之。
八、本件事證已臻明確，兩造其餘攻擊防禦方法，於判決結果不
    生影響，毋庸一一論述，附此敘明。
九、據上論結，本件上訴為有理由，依民事訴訟法第450條、 第
    78條、第85條第1項第2項、第463條、第390條第2項、第392
    條第2項， 判決如主文。
中　　華　　民　　國　　94　　年　　3 　　月　　29　　日
                  民事第三庭審判長法  官　林敬修
                                  法  官　藍文祥
                            　　　法  官　劉勝吉
正本係照原本作成。
如不服本判決，應於收受送達後20日內向本院提出上訴書狀，其
未表明上訴理由者，應於提出上訴後20日內向本院補提理由書狀
（均須按他造當事人之人數附繕本）上訴時應提出委任律師或具
有律師資格之人之委任狀；委任有律師資格者，另應附具律師資
格證書及釋明委任人與受任人有 民事訴訟法第466條之1第1項但
書或第2 項（詳附註）所定關係之釋明文書影本。
中　　華　　民　　國　　94　　年　　3 　　月　　30　　日
　　　　　　　　　　　　　　　　　書記官　李翠齡
附註：
民事訴訟法第466條之1（第1項、第2項）：
對於第二審判決上訴，上訴人應委任律師為訴訟代理人。但上訴
人或其他法定代理人具有律師資格者，不在此限。
上訴人之配偶、三親等內之血親、二親等內之姻親，或上訴人為
法人、中央或地方機關時，其所屬專任人員具有律師資格並經法
院認為適當者，亦得為第三審訴訟代理人。
